臺灣臺北地方法院行政訴訟判決　
111年度交字第130號
原      告  馮浩勇  
被      告  新北市政府交通事件裁決處
                      設新北市○○區○○路0段000號2樓
代  表  人  李忠台    住同上
訴訟代理人  黃曉妍律師
上列當事人間交通裁決事件，原告不服被告民國111年2月21日新
北裁催字第48-CU0000000號裁決，提起行政訴訟，本院判決如下
：
    主  文
原告之訴駁回。
訴訟費用新臺幣參佰元由原告負擔。　　
    事實及理由
壹、程序部分
　　本件屬交通裁決事件，爰依行政訴訟法第237條之7規定，不
    經言詞辯論，逕為判決。
貳、實體部分　　
一、事實概要：
　　原告駕駛000-0000號營業小客車（下稱系爭車輛），於民國
    110年9月5日上午8時51分許，在新店區中正路(復興路口)前
    ，因直行車佔用最外側轉彎專用車道，經民眾檢具違規資料
    向新北市政府警察局新店分局（下稱舉發機關）檢舉，舉發
    機關經查證屬實，遂依道路交通管理處罰條例（下稱道交條
    例）第48條第1項第7款規定，以新北警交大字第CU0000000
    號舉發違反道路交通管理事件通知單（下稱系爭舉發單），
    逕行舉發系爭車輛有「直行車佔用最外側轉彎專用車道」之
    違規行為，並載明應到案日期為110年10月28日前。嗣系爭
    車輛所有人於110年10月18日辦理歸責予原告，歸責通知書
    並於110年10月28日送達原告。被告於111年2月21日以原告
    於上開時、地有「直行車佔用最外側轉彎專用車道」之違規
    事實，依道交條例第48條第1項第7款，以新北裁催字第48-C
    U0000000號裁決書（下稱原處分）對原告裁處罰鍰新臺幣（
    下同）900元，並記違規點數1點，原處分於111年2月22日對
    原告送達。原告不服，於111年2月23日向本院提起行政訴訟
    。
二、原告起訴主張：
　　系爭路口設計本就有爭議，該路口上下班車流量極大，行駛
    該車道到紅綠燈口忽然變成右轉專用車道，行為人於該路段
    根本無法先行預判，而車流量大的上下班時間，車輛移動左
    右又被眾多之機車和公車卡死，有的要左轉秀朗橋、有的要
    直行、又有的要右轉，極為紊亂，即使知有右轉專用道，也
    未必得先行預避，更何況該右轉車道設計本身不合理等情，
    並聲明：原處分撤銷。
三、被告則以：
　　經查本件檢舉影像連續截圖，原告駕駛系爭車輛於新店區中
    正路，該路段最外側車道路面劃有右轉指向線，該標線清晰
    並未有斑駁致辨識不清之情況，行經該路段用路人主觀應知
    悉該最外側車道應為右轉專用車道，於行經該址即應不能直
    行，惟原告仍於路口號誌顯示綠燈時由系爭外側轉彎專用道
    直行通過系爭路口，核其情節即已該當處罰條例第48條第1
    項第7款違規之主、客觀要件，故被告據此作成裁罰處分，
    應無不當。原告固於起訴狀中以該路口標誌設置有疑義等語
    為辯，經目前違規現場圖以觀，於同址最外側車道路面劃有
    直行及右轉指向線並非如採證照片中僅有右轉指向線，惟經
    原舉發單位函詢新北市政府交通局，其於回覆函中以略以:
    「…查本局於111年2月27日調整案指標誌標線號誌，且調整
    前後標誌、標線號誌設置皆符合道路交通標誌標線號誌設置
    規則。」，本件違規日為110年9月5日，以110年12月份系爭
    路口街景圖以觀，當時系爭路段最外側車道路面仍畫有2組
    右彎指向線，與採證照片顯示內容並無二致，直至111年2月
    27日系爭路段標線才經權責機關調整變更，故於標線變更前
    行經該路段之用路人仍須受該標線拘束效力所及，意即最外
    側車道僅准許右轉為「右轉專用道」，原告於該址直行通過
    路口行為確有「直行車佔用最外側轉彎專用車道」之違規屬
    實，且該路段標線並非僅於路口劃設，於中正路往復興路口
    方向劃有多組右彎指向線，足以預告並提醒用路人，原告主
    張均無可採，裁罰處分之作成洵屬合法，應予以維持等語置
    辯，並聲明：原告之訴駁回。
四、本院之判斷：
㈠、本案相關法規
　⒈道交條例第48條第1項第7款：「汽車駕駛人轉彎或變換車道
    時，有下列情形之一者，處新臺幣600元以上1,800元以下罰
    鍰：七、設有左、右轉彎專用車道之交岔路口，直行車佔用
    最內側或最外側或專用車道。」
　⒉道交條例第63條第1項第1款：「汽車駕駛人有下列各款所列
    條款之一者，除依原條款處罰鍰外，並予記點：一、有…第4
    8條…情形之一者，各記違規點數一點。」
　⒊道路交通安全規則第98條第2項：「設有左右轉彎專用車道之
    交岔路口，直行車不得占用轉彎專用車道。」
　⒋道路交通標誌標線號誌設置規則第188條第1項：「指向線，
    用以指示車輛行駛方向。以白色箭頭劃設於車道上。」、第
    2項：「本標線設於交岔路口方向專用車道上與禁止變換車
    道線配合使用時，車輛須循序前進，並於進入交岔路口後遵
    照所指方向行駛。」
㈡、經查，原告駕駛系爭車輛，於110年9月5日上午8時51分許，
    在新店區中正路(復興路口)前，因有「直行車佔用最外側轉
    彎專用車道」之違規行為，遭舉發機關執勤員警製單舉發，
    被告認原告違規事實明確，乃依道交條例第48條第1項第7款
    規定，以原處分裁處原告罰鍰900元，並記違規點數1點等情
    ，有系爭舉發單（本院卷第47頁）、歸責申請書（本院卷第
    63頁）、原處分（本院卷第73頁）、採證照片（本院卷第79
    -81頁）在卷可稽，核堪採認為真實。
㈢、復查，觀諸本件採證照片（見本院卷第79-81頁），可見照片
    為檢舉人行車紀錄器之影像擷取畫面，畫面時間08：51：40
    可見該路口為三線道，而系爭車輛行駛於最外側車道，該車
    道地面並設有右轉箭頭標誌及雙白實線，是可知上開車道確
    為右轉彎專用車道無訛。惟原告行駛於上開右轉專用車道，
    於右轉號誌綠燈時，並未依指示右轉行駛，於畫面時間08：
    51：41至08：51：45反而接續直行通過該路口，是原告駕駛
    系爭車輛確有「直行車佔用最外側轉彎專用車道」之行為，
    洵堪認定。
㈣、原告主張，系爭路口右轉車道設計不良云云。惟依道交條例
    第4條第3項規定，對於道路交通標誌、標線、號誌之指示、
    警告、禁制規定、樣式、標示方式、設置基準及設置地點等
    事項乃授權行政機關制訂相關規則，以執行道路交通管理、
    維護交通秩序、確保交通安全等工作。是道路交通主管機關
    得於法令授權範圍內，基於權責對於各項行政措施包括道路
    設計、交通標誌、標線、號誌之設置與更動等事項，依據道
    路之地形情況、車行流量等因素為具體裁量、規劃，俾達到
    道路使用效能、維持交通秩序及保障道路使用人往來便利與
    安全之行政目的。而道路交通標誌、標線、號誌一經主管機
    關規劃設置後，依法變更前，人民即有遵守之義務。再者，
    倘所有汽、機車駕駛人見道路交通主管機關所設置之標線、
    標誌或號誌，全憑個人主觀之認知或過往行經該處之認知而
    可恣意違反，則如何建立道路上所劃設標誌、標線或號誌之
    規制效力，交通安全之秩序亦將無從建立，其他用路人之生
    命、財產安全，亦將失去保障。又道交條例第48條第1項第7
    款之立法目的在於為避免多車道之道路恐因汽、機車駕駛人
    駕車直行或轉彎時而造成車流擁擠，且為避免影響行車順暢
    ，故設置轉彎專用車道以維護交通秩序及確保交通安全，由
    此觀之，行車僅須行駛於轉彎專用車道持續一段時間，即該
    當「佔用轉彎專用車道」之違規事實。就交通安全之維繫而
    言，其中一重要環節乃在於用路人動向之可預期性，此復取
    決於是否遵守交通安全規則及相關標誌、標線及號誌，是就
    行駛於「轉彎專用車道」之用路人，其他用路人合理之預期
    即係該車輛將利用「轉彎專用車道」轉彎而非直行，是當該
    車輛違反其他用路人之預期而為直行時，顯有妨礙交通安全
    之虞，從而，原告於上揭事發時地之行為，自該當於道交條
    例第48條第1項第7款「直行車佔用最外側轉彎專用車道」之
    違規行為及事實，且具有違法性及可非難性，應堪認定。
五、綜上所述，原告於事實概要欄所載時、地，有如事實概要欄
    所示之違規行為，事證明確，經被告於111年2月21日依道交
    條例第48條第1項第7款，以原處分裁處原告罰鍰900元，並
    記違規點數1點，核無違誤。原告訴請撤銷原處分，為無理
    由，應予駁回。
六、本案判決基礎已臻明確，兩造其餘攻擊防禦方法及訴訟資料
    ，經本院審核後，認與判決結果不生影響，且無調查之必要
    ，爰不一一論述及調查，併此敘明。
七、第一審裁判費為300元，依法應由敗訴之原告負擔，且係原
    告於起訴時繳納，爰確定第一審訴訟費用如主文第2項所示
    。
八、結論：原告之訴為無理由，依行政訴訟法第98條第1項前段
    、第237條之8第1項，判決如主文。
中　　華　　民　　國　　111 　年　　5 　　月　　27　　日
                  行政訴訟庭　　法　官　張瑜鳳
以上正本係依原本作成。
如不服本判決，應於判決送達後20日內，以原判決違背法令為理
由，向本院提出上訴狀並表明上訴理由（原判決所違背之法令及
其具體內容或依訴訟資料可認為原判決有違背法令之具體事實）
，並繳納上訴裁判費新臺幣750 元。
其未載明上訴理由者，應於提出上訴後20日內，向本院補提理由
書（上訴狀及上訴理由書均須按他造人數附繕本）；如未按期補
提上訴理由書，則逕以裁定駁回上訴。　　　　　　　　　
中　　華　　民　　國　　111 　年　　5 　　月　　27　　日
                                書記官  林劭威